【裁判字號】    98,訴,3421
【裁判日期】    981231
【裁判案由】    毒品危害防制條例
【裁判全文】
臺灣臺中地方法院刑事判決  98年度訴字第3421號
公  訴  人  臺灣臺中地方法院檢察署檢察官
被      告  甲○○
上列被告因違反毒品危害防制條例案件，經檢察官提起公訴（九
十八年度毒偵字第三四二一號），本院依簡式審判程序判決如下
：
    主    文
甲○○施用第一級毒品，處有期徒刑捌月；又施用第二級毒品，
處有期徒刑伍月，扣案之吸食器壹組，沒收。應執行有期徒刑壹
年，扣案之吸食器壹組，沒收。
    犯罪事實及理由
一、犯罪事實：
    甲○○前於民國八十九年間因施用毒品案件，經本院裁定送
    強制戒治，於九十年二月十八日執行完畢釋放，並由臺灣臺
    中地方法院檢察署檢察官以九十年度戒毒偵字第五八一號為
    不起訴處分確定；又於上開強制戒治執行完畢釋放後五年內
    之九十三年間因施用毒品案件，經法院判處應執行刑有期徒
    刑一年六月確定；再於九十三、九十四、九十六年間，分別
    因施用毒品及竊盜案件，各經法院判處有期徒刑一年、一年
    二月、一年二月、一年八月、八月確定，嗣經減刑，並定應
    執行刑為有期徒刑三年六月確定，且與前揭一年六月罪刑接
    續執行後，於九十七年八月七日假釋付保護管束，於九十八
    年九月十六日縮刑期滿未經撤銷假釋視為徒刑執行完畢（於
    本案不構成累犯）。詎仍不知悔改，復基於施用第一級毒品
    之犯意，於九十八年八月二十日，在其位於臺中市○○區○
    ○路建昌巷三號住所，以將海洛因羼入香煙中點火燃燒吸食
    煙氣之方式，施用第一級毒品海洛因一次；又另基於施用第
    二級毒品之犯意，於九十八年八月二十一日，亦於上址，以
    將甲基安非他命置於玻璃吸食器內點火燃燒吸食煙氣之方式
    ，施用第二級毒品甲基安非他命一次。嗣於九十八年八月二
    十二日十七時四十分許，為警在臺中市○○○街與中正路口
    查獲，並當場扣得其所有供施用甲基安非他命用之吸食器一
    組，且經採集其尿液送驗，結果呈嗎啡、安非他命、甲基安
    非他命陽性反應。
二、本案證據：
(一)被告自白。
(二)臺中市警察局第一分局委託檢驗尿液代號與真實姓名對照表
    一紙。
(三)中山醫學大學附設醫院藥物檢測中心尿液檢驗報告一紙。
(四)扣案之吸食器一組。
(五)臺灣高等法院被告前案紀錄表、刑案資料查註紀錄表各一份
    。
三、按毒品危害防制條例於九十二年七月九日修正公布，自九十
    三年一月九日施行，其中第二十條、第二十三條將施用毒品
    之刑事處遇程序，區分為「初犯」及「五年內再犯」、「五
    年後再犯」。依其立法理由之說明：「初犯」，經觀察、勒
    戒或強制戒治後，應為不起訴處分或不付審理之裁定；經觀
    察、勒戒或強制戒治執行完畢釋放後，「五年內再犯」者，
    因其再犯率甚高，原實施之觀察、勒戒及強制戒治既已無法
    收其實效，爰依法追訴或裁定交付審理。至於經觀察、勒戒
    或強制戒治執行完畢釋放後，「五年後再犯」者，前所實施
    之觀察、勒戒或強制戒治已足以遮斷其施用毒品之毒癮，為
    期自新及協助其斷除毒癮，仍適用「初犯」規定，先經觀察
    、勒戒或強制戒治之程序。從而依修正後之規定，僅限於「
    初犯」及「五年後再犯」二種情形，始應先經觀察、勒戒或
    強制戒治程序。倘被告於五年內已再犯施用毒品，經依法追
    訴處罰，縱其第三次（或第三次以上）再度施用毒品之時間
    ，在初犯經觀察、勒戒或強制戒治執行完畢釋放五年以後，
    因與單純之「五年後再犯」之情形有別，已不合於「五年後
    再犯」之例外規定，且因已於「五年內再犯」，顯見其再犯
    率甚高，原實施觀察、勒戒或強制戒治，已無法收其實效，
    即應回歸原則性規定，由檢察官逕行起訴，依該條例第十條
    處罰（最高法院九十五年五月九日第七次刑事庭會議決定、
    九十五年度臺非字第一三四號裁判意旨參照）。查，被告前
    於八十九年間因施用毒品案件，經本院裁定送強制戒治，於
    九十年二月十八日執行完畢釋放，並由臺灣臺中地方法院檢
    察署檢察官以九十年度戒毒偵字第五八一號為不起訴處分確
    定；又於上開強制戒治執行完畢釋放後五年內之九十三年間
    因施用毒品案件，經法院判處應執行刑有期徒刑一年六月確
    定；再於九十三、九十四、九十六年間，分別因施用毒品及
    竊盜案件，各經法院判處有期徒刑一年、一年二月、一年二
    月、一年八月、八月確定，嗣經減刑，並定應執行刑為有期
    徒刑三年六月確定，且與前揭一年六月罪刑接續執行後，於
    九十七年八月七日假釋付保護管束，於九十八年九月十六日
    縮刑期滿未經撤銷假釋視為徒刑執行完畢等情，有卷附臺灣
    高等法院被告前案紀錄表、刑案資料查註紀錄表可佐，足見
    被告在九十年二月十八日強制戒治執行完畢後五年內，曾再
    犯施用毒品案件，並經法院判刑確定且執行完畢，是被告前
    次所為之強制戒治治療程序，顯未能收到祛除毒癮之實效，
    參諸首揭說明，被告再犯本案施用毒品之犯行，應依法論科
    。
四、沒收部分：
    扣案之吸食器一組，係被告所有供犯本案施用第二級毒品所
    用之物，業據被告供承在卷，應依刑法三十八條第一項第二
    款之規定，宣告沒收之。
五、應依刑事訴訟法第二百七十三條之一第一項、第二百九十九
    條第一項前段、第三百十條之二、第四百五十四條第一項，
    毒品危害防制條例第十條第一項、第二項，刑法第十一條前
    段、第五十一條第五款、第三十八條第一項第二款，判決如
    主文。
六、如不服本判決，應於判決送達後十日內，向本院提出上訴狀
    （須附繕本），上訴於臺灣高等法院臺中分院。
本案經檢察官乙○○到庭執行職務。
中    華    民    國    98    年    12    月    31    日
                  刑事第十庭  法  官  周  莉  菁
以上正本證明與原本無異。
如不服本判決應於收受判決後10日內向本院提出上訴書狀，並應
敘述具體理由。其未敘述上訴理由者，應於上訴期間屆滿後20日
內向本院補提理由書（均須按他造當事人之人數附繕本）「切勿
逕送上級法院」。
                              書記官  吳  彩  華
中    華    民    國    98    年    12    月    31    日
附錄本判決論罪科刑法條：
毒品危害防制條例第10條：
施用第一級毒品者，處六月以上五年以下有期徒刑。
施用第二級毒品者，處三年以下有期徒刑。

司法院資訊處製作；財團法人民間司法改革基金會備份。
